【裁判字號】    99,訴,3478
【裁判日期】    991231
【裁判案由】    侵權行為損害賠償
【裁判全文】
臺灣臺北地方法院民事判決              99年度訴字第3478號
原      告  夏振駙
被      告  高旺明
            首都客運股份有限公司
法定代理人  李博文
共      同
訴訟代理人  鄭旻晃
上列當事人間請求侵權行為損害賠償事件，本院於中華民國99年
12月15日言詞辯論終結，判決如下：
    主  文
被告應連帶給付原告新臺幣貳拾玖萬參仟玖佰陸拾貳元，及自民
國九十八年十月二十六日起至清償日止，按週年利百分之五計算
之利息。
原告其餘之訴駁回。
訴訟費用由被告連帶負擔百分之一十八，餘由原告負擔。
本判決第一項於原告以新臺幣玖萬捌仟元供擔保後，得假執行。
但被告以新臺幣貳拾玖萬參仟玖佰陸拾貳元或同面額之彰化商業
銀行股份有限公司三重埔分行無記名可轉讓定期存單為原告供擔
保，得免為假執行。
原告其餘假執行之聲請駁回。
    事實及理由
一、原告主張：
  (一)被告高旺明受僱於被告首都客運股份有限公司（下稱首都客
    運公司）擔任公車駕駛員職務，以駕駛公車搭載乘客為業，
    為從事駕駛業務之人。詎被告高旺明於民國98年10月26日晚
    間9時36分許，駕駛車牌號碼441-AC 號之營業用大客車（下
    稱系爭公車），沿臺北市○○區○○路東向西方向行駛，因
    八德路近塔悠路口前，八德路之外側車道已被違規車輛臨時
    停車佔據，被告高旺明因而改行駛於第二車道，行至八德路
    與塔悠路口時，欲自第二車道右轉塔悠路，本應注意右轉彎
    時，轉彎車應讓直行車先行，而依當時天氣晴、夜間有照明
    、柏油路面乾燥無缺陷、無障礙物、視距良好等情況，並無
    不能注意之情事，竟疏未注意而貿然右轉，適有原告騎乘車
    牌號碼CNL- 039號之重型機車（下稱系爭機車）自其右後方
    沿八德路東向西方向直行行駛在外側車道上，被告高旺明駕
    駛之系爭公車右前車頭因而撞擊原告騎乘之系爭機車左前車
    身，致使原告人車倒地，受有頭部損傷、肘前臂及腕磨損或
    擦傷、髖、大腿、小腿及踝磨損或擦傷、臉、頸及頭皮磨損
    或擦傷等傷害（下稱系爭事故）。原告於系爭事故後對被告
    高旺明提起刑事業務過失傷害告訴，案經臺灣臺北地方法院
    檢察署檢察官以99年度偵字第2522號提起公訴，並經本院以
    99 年度交易字第147號刑事判決判處被告高旺明有罪確定。
  (二)又被告高旺明於執行職務駕駛系爭公車時，本應注意右轉彎
    時，轉彎車應讓直行車先行，竟疏未注意而貿然右轉，就系
    爭事故之發生自有過失，茲就原告因系爭事故所受傷害而支
    出之費用分述如下：
  1.醫療費用：
  (1)復健費用新臺幣（下同）13萬8265元。
  (2)臺北市立聯合醫院忠孝院區（下稱聯合醫院忠孝院區）單據
    及診斷證明共3001元。
  (3)臉部挫傷疤痕復健費用10萬元。
  2.往返醫療院所之交通費用1 萬1000元【計算式：每次200元×
    55次＝1萬1000元】。
  3.工作損失：每月薪資5萬元，每月工作26日，每天薪資以192
    3元計算【計算式：每月薪資5萬元÷每月工作26日＝每日平
    均薪資1923.07元，1元以下四捨五入】。
  (1)因中醫復健請假55天，共損失10萬5765元【計算式：每日19
    23元×55日＝10萬5765元】。
  (2)依聯合醫院忠孝院區開立之診斷證明書說要休養35天，共損
    失6萬7305元【計算式：每日1923元×35日＝6萬7305元】。
  4.看護費用6萬元【計算式：每日1000元×60日＝6萬元】。
  5.其他財產上損害：
  (1)系爭機車修理費用1萬6800元。
  (2)筆記型電腦毀損損失2萬元。
  (3)隨身衣物及安全帽損失3600 元。
  6.另原告因被告高旺明、首都客運公司推拖責任致原告就醫長
    達近10個月，嚴重影響原告生活品質及使原告精神上飽受痛
    苦；且原告因系爭事故所受傷害需長期配戴腰部脊椎固定器
    ，並因無法正躺會壓迫神經而無法安眠影響睡眠、腰部脊椎
    嚴重扭傷及多處拉傷疼痛而長期服用止痛藥，及因需進行復
    健需請同事代班影響原告工作；更甚者，原告原於99年1 月
    10日欲與訴外人馮薇菱舉行婚禮，然因系爭事故而無法如期
    進行，造成馮薇菱及其家人不滿，加上原告傷後工作不穩定
    ，馮薇菱甚而要求分手，顯見原告受有精神上之損害，是併
    請求精神慰撫金110萬元。
  7.綜上，原告因系爭事故所受傷害而得請求被告高旺明賠償16
    2 萬5736元，而被告首都客運公司為被告高旺明之僱用人，
    當應就此負連帶賠償之責。
  (三)為此，爰依民法第184 條第1項前段、第188條第1項、第193
    條第1項及第195條第1項之規定提起本訴。並聲明：
  1.被告應連帶給付原告162 萬5736元，及自98年10月26日起至
    清償日止，按週年利百分之5 計算之利息。
  2.願供擔保請准予宣告假執行。
二、被告則均辯以：
  (一)依強制汽車責任保險法之規定，保險人依本法規定給付之保
    險金，視為加害人或被保險人損害賠償金額之一部，是原告
    若有領取前開責任保險金，依法應自原告請求賠償總額中予
    以扣除。另被告高旺明雖經本院刑事法院認其就系爭事故具
    有過失，然被告高旺明持有營業大客車職業駕照多年，其於
    被告首都客運公司應徵工作時，亦經體檢合格，是被告首都
    客運公司業盡選任、監督之義務，依民法第188條第1項但書
    之規定，被告首都客運公司自應免負連帶賠償之責。
  (二)縱認被告首都客運公司應負連帶賠償之責，原告請求賠償之
    數額，亦顯屬過高。查原告請求醫療費用部分以必要者為限
    始得請求，原告卻未舉證證明其所支出之醫療費用均屬必要
    費用；況原告所呈訴外人永慶中醫診所自98年11月27日起至
    99年3 月22日止共55筆支出部分並無明確記載實際支出明細
    。又原告就每月薪資是否為5萬元、是否6個月無法工作及其
    他財物損失部分均未舉證釋明，原告之請求自不應准許。
  (三)聲明：
  1.原告之訴及假執行之聲請均駁回。
  2.如為不利於被告之判決，請准提供現金或彰化商業銀行股份
    有限公司三重埔分行無記名可轉讓定期存單為擔保，宣告免
    為假執行。
三、兩造不爭執事項：
  (一)被告高旺明於98年10月26日晚間9 時36分許，駕駛系爭公車
    沿臺北市○○區○○路東向西方向行駛，行經八德路近塔悠
    路口前，因八德路之外側車道已被違規車輛臨時停車佔據，
    被告高旺明因而改行駛於第二車道，欲自第二車道右轉塔悠
    路，竟疏未注意而貿然右轉，適有原告騎乘系爭機車自其右
    後方沿八德路東向西方向直行行駛在外側車道上，被告高旺
    明駕駛之系爭公車右前車頭因而撞擊原告騎乘之系爭機車左
    前車身，致使原告人車倒地，受有頭部損傷、肘前臂及腕磨
    損或擦傷、髖、大腿、小腿及踝磨損或擦傷、臉、頸及頭皮
    磨損或擦傷等傷害。
  (二)原告於系爭事故後對被告高旺明提起刑事業務過失傷害告訴
    ，案經臺灣臺北地方法院檢察署檢察官以99年度偵字第2522
    號提起公訴，並經本院以99年度交易字第147 號刑事判決判
    處被告高旺明有罪確定。
  (三)被告高旺明對於系爭事故之發生存有過失。
  (四)被告高旺明為被告首都客運公司之受僱人。
  (五)原告因系爭事故傷害業於聯合醫院忠孝院區支付醫療費用30
    01元（見本院99年度交附民字第95號卷第9頁至第14頁）。
四、本件爭點：
  (一)原告依民法第184條第1項前段、第193條第1項、第195條第1
    項之規定，請求被告高旺明給付162 萬5736元，及自98年10
    月26日起至清償日止，按週年利百分之5 計算之利息，有無
    理由？
  1.原告因系爭事故支出之醫療費用數額為何？
  2.原告因系爭事故支出之交通費用數額為何？
  3.原告因系爭事故受有之工作損失數額為何？
  4.原告因系爭事故之發生，是否有請看護之必要？如有，請求
    之數額以多少為適當？
  5.原告因系爭事故之發生，共受有其他財產上損害之數額為何
    ？
  6.原告因系爭事故得否請求慰撫金？如可，請求之慰撫金數額
    以多少為適當？
  (二)原告依民法第188 條之規定，請求被告首都客運公司就其所
    受損害與被告高旺明負連帶賠償責任，有無理由？
五、得心證之理由：
  (一)按故意或過失，不法侵害他人權利者，負損害賠償責任；違
    反保護他人之法律，致生損害於他人者，負損害賠償責任，
    但能證明其行為無過失者，不在此限，民法第184條第1項前
    段、第2 項分別定有明文。查兩造就被告高旺明於98年10月
    26日晚間9 時36分許，駕駛系爭公車沿臺北市○○區○○路
    東向西方向行駛，行經八德路近塔悠路口前，因八德路之外
    側車道已被違規車輛臨時停車佔據，被告高旺明因而改行駛
    於第二車道，欲自第二車道右轉塔悠路，竟疏未注意而貿然
    右轉，適有原告騎乘系爭機車自其右後方沿八德路東向西方
    向直行行駛在外側車道上，被告高旺明駕駛之系爭公車右前
    車頭因而撞擊原告騎乘之系爭機車左前車身，致使原告人車
    倒地，受有頭部損傷、肘前臂及腕磨損或擦傷、髖、大腿、
    小腿及踝磨損或擦傷、臉、頸及頭皮磨損或擦傷等傷害，且
    被告高旺明對於系爭事故之發生確實有過失等情既不爭執，
    被告高旺明自應依民法第184條第1項前段之規定負賠償責任
    至明。
  (二)次按受僱人因執行職務，不法侵害他人之權利者，由僱用人
    與行為人連帶負損害賠償責任，但選任受僱人及監督其職務
    之執行，已盡相當之注意或縱加已相當之注意而仍不免發生
    損害者，僱用人不負損害賠償責任，民法第188條第1項定有
    明文。查原告請求被告首都客運公司為其僱用之被告高旺明
    之過失負連帶賠償責任，被告首都客運公司則以前詞置辯。
    經查：
  1.被告首都客運公司就其選任受僱人及監督其職務之執行業盡
    相當之注意乙節固舉其99年2月1日、同年3月4日與同年5月3
    日管制表為證（見本院卷第29頁至第31頁）；惟自該管制表
    內容所示，僅為99年2月1日當日晚間9 時57分許至11時07分
    許在新莊中正建福路口、99年3月4日清晨5時55分許至6時58
    分許在北市○○○○路口、99年5月3日清晨5時59分許至7時
    許在新莊中正龍安路口各路線公車經過情形，被告首都客運
    公司就此與本件系爭事故發生之時間為98年10 月26日晚間9
    時36分許、地點為臺北市○○區○○路與塔悠路口有何關聯
    ？何以得據此認被告首都客運公司已於98年10月26日時實施
    此種管制，且此種管制可盡監督受僱人之效乙情，均未詳加
    說明，實難以被告首都客運公司出具之上揭資料逕認被告首
    都客運公司選任受僱人及監督其職務之執行，已盡相當之注
    意。
  2.況被告首都客運公司之資本額高達5 億元（見本院99年度交
    附民字第95號卷第5 頁），乃具有相當規模之交通運輸公司
    ，且旗下有多條路線公車以提供社會大眾往返使用，自應為
    一般大眾之交通安全負起社會責任。今被告首都客運公司所
    僱用之駕駛人即被告高旺明於執行職務時因過失發生系爭事
    故，被告首都客運公司復未得就其選任與監督受僱人一事善
    盡舉證之責，原告主張被告首都客運公司應依民法第188 條
    第1 項之規定，與被告高旺明負連帶賠償責任，即有理由，
    被告首都客運公司此部分所辯，應屬無據。
  (三)再按不法侵害他人身體或健康者，對於被害人因此喪失或減
    少勞動能力或增加生活上之需要時，應負損害賠償責任，民
    法第193條第1項定有明文。另不法侵害他人之身體、健康、
    名譽、自由、信用、隱私、貞操、或不法侵害其他人格法益
    而情節重大者，被害人雖非財產上之損害，亦得請求賠償相
    當之金額，民法第195條第1項前段亦明文規定。又民法第19
    5 條所謂相當之金額，應斟酌加害人與被害人雙方之身分、
    資力與加害程度，及其他各種情形核定之；慰撫金是否相當
    ，應以加害行為之加害程度及被害人所受痛苦，斟酌加害人
    及被害人之身分、經濟地位等各種情形定之，最高法院47年
    台上字第1221號、51年台上字第223 號判例意旨可參。準此
    ，被告高旺明既須與被告首都客運公司就原告因系爭事故所
    受傷害負連帶賠償責任，業如上述，茲就原告得請求之金額
    分述如下：
  1.醫療費用部分：
  (1)原告因系爭事故所受傷害而支出之復健費用部分：
    原告固舉永慶中醫診所98年11月27日與99年8月6日出具之診
    斷證明書、98年11月27日起至99年3 月22日止之醫療費用收
    據主張其因系爭事故所受傷害須復健55日，每日2500元，共
    計花費復健費用13萬8265元云云（見本院99年度交附民字第
    95號卷第7頁至第8之1頁、本院卷第41頁）；惟查：
  依原告主張其因系爭事故所受傷害而須復健之日數與金額，
    原告所花費之復健費用應為13萬7500元【計算式：55日×每
    日2500元＝13萬7500元】，原告卻自始主張係13萬8265元，
    其計算顯然有誤，合先敘明。
  又原告因系爭事故所受傷害業分別在98年11月19日、同年月
    26日、同年12月3日、同年月21日、同年1月18日、同年2 月
    3日前往聯合醫院忠孝院區就診共6次（見本院99年度交附民
    字第95號卷第9 頁至第14頁），應認原告因系爭事故所受傷
    害陸續進行西醫治療，已足回復健康；而原告就其何以有自
    98年11月27日起至99年3 月22日止，另密集進行中醫復健治
    療共55次之必要未舉證說明，實難認原告因系爭事故所受傷
    害有自98年11月27日起至99年3 月22日止，至永慶中醫診所
    接受復健治療共55次之必要。
  另觀以原告因系爭事故所受之傷害為「頭部損傷」、「肘、
    前臂及腕磨損或擦傷」、「髖、大腿、小腿及踝磨損或擦傷
    」、「臉、頸及頭皮磨損或擦傷，眼除外」（見臺灣臺北地
    方法院檢察署99年度偵字第2522號卷第16頁聯合醫院忠孝院
    區98年10月27日開立之診字第1315號診斷證明書），而前開
    永慶中醫診所之診斷證明書所載原告之就診病名，在98年11
    月27日係「軀幹多處挫傷」、自98年11月27日起至99年3 月
    22日止共就診55次之部分則為「腰部扭傷及拉傷」，除98年
    11月27日因「軀幹多處挫傷」就診尚符前開聯合醫院忠孝院
    區認定屬原告因系爭事故所受之傷害外，原告自98年11月27
    日起至99年3 月22日止因「腰部扭傷及拉傷」就診之部分，
    核與系爭事故所受傷害無涉，且原告又未證明其「腰部扭傷
    及拉傷」與系爭事故之發生有何因果關係，當無從以此逕認
    原告確因系爭事故所受傷害而有自98年11 月27日起至99年3
    月22日止，以幾近每日就診之頻率至永慶中醫診所進行共55
    次復健之必要。
  再原告雖於98年11月27日因「軀幹多處挫傷」至永慶中醫診
    所就診；然原告係於98年10月26日因系爭事故受有傷害，且
    多係身體表面之磨損或擦傷，衡諸常情，當無在相隔約1 個
    月之98年11月27日仍有從事中醫治療或復健之理，是應認此
    部分之花費亦非原告因系爭事故所受傷害而需支出之必要費
    用。況自原告所舉前揭資料同未可知悉其每日復健需花費25
    00元，原告之主張當無可採。
  綜上，原告既未可證明其因系爭事故所受傷害有至永慶中醫
    診所密集接受復健共55日之必要，亦未可證明其每日復健須
    花費2500元，其請求被告二人應連帶賠償復健費用13萬7500
    元，即無理由。
  (2)原告因系爭事故所受傷害而支付聯合醫院忠孝院區醫療費用
    之部分：
    原告因系爭事故所受傷害業於聯合醫院忠孝院區支付醫療費
    用3001元乙情為兩造所不爭執，並有醫療費用收據可憑（見
    本院99年度交附民字第95號卷第9 頁至第14頁），應認原告
    之主張為有理由，被告二人應連帶給付原告此部分之醫療費
    用3001元。
  (3)原告因系爭事故所受傷害將來須支付臉部挫傷疤痕復健費用
    之部分：
    原告固因系爭事故而受有包括「臉、頸及頭皮磨損或擦傷，
    眼除外」之傷害，業如上述，且據原告所舉汐止國泰綜合醫
    院診字第0-099-008698號診斷證明書，其上所載病名為「臉
    部外傷併臉頰凹陷性疤痕」，醫師囑言為「患者因上述疾病
    於99年9 月13日於整形外科門診，預估疤痕整形手術及後續
    治療費用約15萬元，手術後宜休養2 個月」（見本院卷第42
    頁）；惟原告自陳尚未支付該筆復健費用（見本院卷第27頁
    反面），迄至本件99年12月15日言詞辯論終結之日時亦然，
    故無從逕以前揭診斷證明書所預估之金額認定為原告實際支
    付之金額，原告此部分之請求，尚難准許。
  (4)綜上，因原告未可就其因系爭事故所受傷害有至永慶中醫診
    所密集接受復健共55日之必要、每日復健費用2500元等情善
    盡舉證之責，其又尚未實際支付臉部挫傷疤痕復健費用，應
    認原告請求被告二人連帶給付永慶中醫診所復健費用13萬75
    00元與臉部挫傷疤痕復健費用10萬元，並無理由。至原告於
    聯合醫院忠孝院區就診費用3001元部分既為兩造所不爭執，
    被告二人當應連帶給付原告醫療費用3001元，乃屬當然。
  2.交通費用部分：
  (1)原告雖未能提出計程車費用相關單據以證其確實係搭乘計程
    車往返家中與醫院，且往返1 次之車資為何；惟依上開診斷
    證明書，原告因系爭事故所受傷害既包括「髖、大腿、小腿
    及踝磨損或擦傷」，據聯合醫院99年9 月16日北市醫忠字第
    09931168800 號函覆之內容，又可知原告在98年10月26日因
    系爭事故發生後經急診檢查，有下背壓痛、X 光檢查第一腰
    椎楔狀變形等情形（見本院卷第44頁），且自聯合醫院忠孝
    院區98年11月26日、同年12月3 日診斷證明書可知原告須進
    行門診追蹤（見本院99年度交附民字第95號卷第17頁至第18
    頁），當得認原告有搭乘計程車往返家中與聯合醫院忠孝院
    區之必要。又衡諸常情，一般人於搭乘計程車時，除因業務
    使然需持收據向公司報帳等情形外，多不會要求計程車司機
    另行開立收據，無訴訟經驗之人更難以得知須留存收據以供
    日後請求之用，縱有曾向計程車司機請求開立收據，亦可能
    有計程車司機未備收據之情。
  (2)是以，原告既因系爭事故所受傷害而分別於98年11月19日、
    同年月26日、同年12月3日、同年月21日、同年1月18日、同
    年2月3日前往聯合醫院忠孝院區就診共6次（見本院99 年度
    交附民字第95號卷第9頁至第14頁），依原告主張往返1次之
    車資為200 元，亦即自原告汐止住家至鄭州街聯合醫院忠孝
    院區之單趟車資為100 元，復堪稱適當，故本院遂依民事訴
    訟法第222 條之規定，定原告因系爭事故所受傷害而支出之
    交通費用為1200元【計算式：往返6次×往返1次200元＝120
    0 元】。另因原告就其因系爭事故所受傷害須至永慶中醫診
    所治療共55次一事未盡舉證之責，已如前述，是原告主張其
    因系爭事故所受傷害往返永慶中醫診所共55次，即無足採。
  3.工作損失部分：
  (1)觀諸原告所任職光華巴士股份有限公司（下稱光華巴士）99
    年11月15日（99）光華良總字第1113號函提供之薪資明細報
    表，可知原告自98年5 月15日起至同年10月15日止，即系爭
    事故發生前6個月之平均月薪為4萬8267元【計算式：以應發
    金額計算，（4萬4361元＋4萬2576元＋5萬1739元＋5萬1547
    元＋5萬1817元＋4萬7560元）÷6個月＝每月平均薪資4萬82
    66.6元，1 元以下四捨五入】（見本院卷第75頁至第77頁）
    ，每日薪資則為1609元【計算式：4 萬8267元÷30日＝每日
    平均薪資1608.9元，1 元以下四捨五入】，原告主張以每月
    薪資5 萬元，每月工作26日計算，其每日平均薪資係1923元
    云云，為無理由。
  (2)又原告未可證明其因系爭事故所受傷害有至永慶中醫診所進
    行復健共55次之必要，已如上述，是原告主張其因中醫復健
    請假55天，共損失8萬8495元【計算式：每日薪資1609元×5
    5天＝8萬8495元】，並不可採。
  (3)另原告主張依聯合醫院忠孝院區診斷證明書之記載，其因系
    爭事故所受傷害須修養35天之部分，雖有聯合醫院忠孝院區
    98年11月26日診字第1255號、98年12月3日診字第175號、98
    年12月21日診字第975號、99年1月18日診字第742號、99年2
    月3日診字第133號，分別載有「宜休養1 週」之診斷證明書
    共5 份可稽（見本院99年度交附民字第95號卷第16頁至第20
    頁）；然併參光華巴士99年11月15日（99）光華良總字第11
    13號函所附原告之考勤月明細資料查詢，原告自98年11月26
    日起至99年2月10日止，各在98年11月29日、同年12月1日、
    同年月13日、同年月20日、99年1月3日、同年月9 日、同年
    月17日、同年月24日、同年2月2日公休，共公休9 日（見本
    院卷第75頁、第79頁至第82頁），故僅可認原告因系爭事故
    所受傷害而休養共9 日，原告得請求被告二人連帶賠償之工
    作損失應為1 萬4481元【計算式：每日薪資1609元×9天＝1
    萬4481元】。
  4.看護費用部分：
    原告固主張其因系爭事故所受傷害有全日看護之必要，是請
    求被告二人連帶賠償看護費用6萬元【計算式：每日1000 元
    ×60日＝6 萬元】云云；惟原告因系爭事故所受之傷害為「
    頭部損傷」、「肘、前臂及腕磨損或擦傷」、「髖、大腿、
    小腿及踝磨損或擦傷」、「臉、頸及頭皮磨損或擦傷，眼除
    外」，業如前述，則原告所受傷害多為「磨損或擦傷」，有
    無他人全日看護必要，本已不無疑義，且經本院函詢聯合醫
    院忠孝院區告以「原告有無看護之必要？如有，需全日或半
    日看護？看護之期間？」，聯合醫院忠孝院區並未就此予以
    答覆，自所附病歷與診斷證明書亦均無記載原告有需他人全
    日看護之必要（見本院卷第33頁本院99年9月4日北院木民護
    99 年度訴字第3478號函、第44頁至第56頁聯合醫院99年9月
    16日北市醫忠字第09931168800 號函與相關病歷、本院99年
    度交附民字第95號卷第16頁至第20頁診斷證明書），原告復
    未舉實證以佐，應認原告此部分之主張，為不足採。
  5.其他財產上損害部分：
  (1)機車修理費用1萬6800元之部分：
  按不法毀損他人之物者，被害人得請求賠償其物因毀損所減
    少之價額；而負損害賠償責任者，除法律另有規定或契約另
    有訂定外，應回復他方損害發生前之原狀，且債權人得請求
    支付回復原狀所必要之費用，以代回復原狀，民法第196 條
    、第213 條第1項、第3項分別定有明文。又按物被毀損時，
    被害人除得依民法第196條請求賠償外，並不排除民法第213
    條至第215條之適用，惟民法第196 條之規定即係第213條之
    法律另有規定，請求賠償物被毀損所減少之價額，得以修復
    費用為估定之標準，但以必要者為限（如修理材料以新品換
    舊品，應予折舊），最高法院77年5 月17日民事庭總會決議
    可資參照。
  經查，原告於系爭事故發生時所騎乘之系爭機車為其所有之
    事實，有系爭機車行車執照可稽（見臺灣臺北地方法院檢察
    署99年度偵字第2522號卷第6 頁）；又系爭機車因系爭事故
    所受損害之修復費用為1 萬6800元乙節，亦有原告所舉系爭
    機車修復單據為佐（見本院99年度交附民字第95號卷第15頁
    ），是被告前雖就原告因系爭事故致系爭機車之修復需花費
    1 萬6800元乙節表示不爭執（見本院卷第26頁），後卻改爭
    執系爭機車並無不能騎乘之情，依現場拍攝相片，修車費用
    應約為4 、5000元云云（見本院卷第27頁反面、第95頁反面
    ）；惟被告就其所辯上情並未舉證以憑，僅就相片所示外觀
    任意估價，衡以原告業舉系爭機車修復單據為證，應認原告
    之主張較為可採，原告所請求系爭機車所受損害，自以上開
    修復單據所示費用1萬6800元為準。
  又依行政院86年12月30日行政院台（86）財字第52053 號令
    發布之修正固定資產耐用年數表及行政院45年7 月31日台（
    45）財字第4180號函公布之固定資產折舊率表所示，機器腳
    踏車之折舊年限為3年，依定率遞減法折舊率為千分之536，
    其最後1 年之折舊額加計歷年折舊累積額，其總和不得超過
    該資產成本原額之10分之9 。復參酌營利事業所得稅查核準
    則第95條第6 項規定「固定資產提列折舊採用平均法或定律
    遞減法者，以1年為計算單位，其使用期間未滿1年者，按實
    際使用之月數相當於全年之比例計算之，不滿1個月者，以1
    月計」。準此，原告所提之修復單據既記載預估修復費用 1
    萬6800元均屬零件費用，並未載有修復工資，以此計算必要
    修護費用時，因該零件費用屬更換新品自應依前開規定予以
    折舊計算；而原告所有系爭機車出廠年月為93年1 月，有系
    爭機車行車執照可參（見臺灣臺北地方法院檢察署99年度偵
    字第2522號卷第6 頁），距系爭事故發生日98年10月26日，
    已使用逾3 年，依上開折舊規定，其零件費用經折舊後價值
    應為資產成本額10分之1，即1680元【計算式：1 萬6800元×
    10分之1 ＝1680元】，是原告得請求被告二人連帶賠償之系
    爭機車修復費用應為1680元，逾此部分之請求為無理由。
  (2)再就筆記型電腦毀損損失與隨身衣物及安全帽損失之部分，
    因被告已在99年9 月3日準備程序期日當庭表示願意接受以2
    萬元之金額賠付筆記型電腦之毀損，且就原告隨身衣物及安
    全帽損失3600元一事不爭執（見本院卷第27頁反面），是原
    告請求被告二人連帶賠償此部分之損失共2 萬3600元【計算
    式：2萬元＋3600元＝2萬3600元】，即有理由。
  6.精神慰撫金部分：
    被告高旺明確因過失引起系爭事故，致原告因而受有傷害，
    且被告首都客運公司應為此負連帶賠償責任等情，業如前述
    ，是原告當得依民法第195 條之規定請求被告二人連帶賠償
    精神慰撫金。本院審酌被告高旺明於98年10月26日系爭事故
    發生時，係年約38歲（60年6 月11日生）之成年人，據被告
    首都客運公司所承，被告高旺明又係執有營業大客車駕駛執
    照多年之人（見本院99年度司北調字第470 號卷第28頁），
    當可清楚知悉道路交通安全規則之相關規定，卻疏未於轉彎
    時禮讓原告直行騎乘之系爭機車先行，致原告受有「頭部損
    傷」、「肘、前臂及腕磨損或擦傷」、「髖、大腿、小腿及
    踝磨損或擦傷」、「臉、頸及頭皮磨損或擦傷，眼除外」等
    傷害；又被告高旺明97年度與98年度之所得分別為62萬3179
    元、57萬5124元，財產總額均為0 元（見本院卷第13頁至第
    16頁），被告首都客運公司乃一有相當規模之交通運輸公司
    ，迄今未就其受僱人即被告高旺明之過失負擔應有之社會責
    任；而原告97年、98年所得則分別為43萬7743元及47萬6970
    元、財產總額為78萬9530元（見本院卷第9 頁至第12頁）等
    一切情狀，認原告請求被告二人連帶賠償之精神慰撫金以25
    萬元為適當，逾此部分之請求為無理由。
  7.綜上，被告二人既就原告自系爭事故發生後，未領有強制責
    任險保險金一事不爭執（見本院卷第71頁反面），原告因系
    爭事故所受傷害得請求被告二人連帶賠償之金額即為29萬39
    62元【計算式：醫療費用3001元＋交通費用1200元＋工作損
    失1萬4481元＋機車修理費用1680元＋其他財物損失2萬3600
    元＋精神慰撫金25萬元＝29萬3962元】。
六、綜上所述，原告確因被告高旺明之過失受有前開傷害，且被
    告首都客運公司應為此負連帶賠償之責，從而，原告依民法
    第184條第1項前段、第188條第1項、第193 條第1項及第195
    條第1 項之規定，請求被告二人連帶給付29萬3962元，及自
    系爭事故發生之日即98年10月26日起至清償日止，按週年利
    百分之5 計算之利息，洵屬有據，應予准許。逾此範圍之請
    求，洵屬無據，應予駁回。
七、本件原告勝訴部份，兩造分別陳明願供擔保請准宣告假執行
    或免為假執行，核無不合，爰分別酌定相當之擔保金額，予
    以准許。至原告敗訴部分，其假執行之聲請失所附麗，應予
    駁回。
八、本件事證已臻明確，兩造其餘攻擊防禦方法與判決之結果不
    生影響，爰不另贅論，併此敘明。
九、據上論結，本件原告之訴為一部有理由，一部無理由，依民
    事訴訟法第79條、第85條第2項、第390條第2項、第392條第
    2 項，判決如主文。
中    華    民    國    99    年    12    月    31    日
                  民事第二庭  審判長法  官  張松鈞
                                    法  官  黃呈熹
                                    法  官  羅郁婷
以上正本係照原本作成。
如對本判決上訴，須於判決送達後20日內向本院提出上訴狀。如
委任律師提起上訴者，應一併繳納上訴審裁判費。
中    華    民    國    99    年    12    月    31    日
                                    書記官  楊婷雅


司法院資訊處製作；財團法人民間司法改革基金會備份。
